臺灣高等法院高雄分院刑事判決　　　　 96年度上易字第995號
上　訴　人　臺灣高雄地方法院檢察署檢察官
被　　　告　甲○○
上列上訴人因被告恐嚇案件，不服臺灣高雄地方法院96年度易字
第1362號中華民國96年8 月27日第一審判決（起訴案號：臺灣高
雄地方法院檢察署96年度偵續字第135 號），提起上訴，本院判
決如下：
     主  文
上訴駁回。
     事  實
一、緣甲○○與乙○○前因強制執行債務糾紛，自民國85年起纏
    訟迄今。乙○○復於93年間就甲○○及其女兒武斐雯、友人
    蘇秀花等人涉犯偽證罪名乙事提出告訴，由台灣高雄地方法
    院檢察署以93年度偵字第20514 號偽證案件受理之，並於93
    年12月17日上午11時20分許在該署第13偵查庭進行偵查訊問
    程序，詎甲○○僅因乙○○於偵查庭中向檢察官陳述甲○○
    阻撓其實現債權之行徑時，竟情緒激動，基於恐嚇危害安全
    之犯意，當庭對乙○○恫稱：「我現在如果有槍，我給（將
    ）你打死，我去坐牢」等語，使乙○○心生畏懼，致生危害
    於乙○○之生命安全。
二、案經乙○○訴請臺灣高雄地方法院檢察署檢察官偵查起訴。
    理  由
壹、證據能力部分：
一、本件檢察事務官於95年11月14日下午2 時30分許，即本案偵
    查中，勘驗台灣高雄地方法院檢察署93年度偵字第20514 號
    偽證案件於93年12月17日上午11時許之檢察官訊問光碟中自
    當日上午11時17分25秒起迄同日11時28分1 秒止之錄影、錄
    音光碟，並依其勘驗結果作成勘驗報告1 份（見偵字22642
    號卷第6 頁），該勘驗報告乃被告以外之人，於審判外所為
    之書面陳述，被告於本院審理中表示無意見，本院審酌上開
    勘驗報告係受有法律學理及實務訓練之檢察事務官，依其親
    身見聞錄影、錄音之畫面、聲響，而將其見聞之事務，記載
    作成書面報告，認為該書面陳述之信憑性已有相當之擔保，
    認為適當，依刑事訴訟法第159 條之5 第2 項規定，自有證
    據能力，得為證據。
二、本案卷附台灣高雄地方法院檢察署93年度偵字第20514 號偽
    證案件之訊問光碟，係以該光碟錄影存檔之影片本體以證檢
    察官訊問被告之經過，係屬證物，而非供述證據，自得引為
    證據。
貳、實體部分：
一、訊據被告甲○○固坦承確有於前揭時、地，在偵查庭中對告
    訴人乙○○揚言：「我現在如果有槍，我給你打死（即我就
    打死你），我去坐牢」等語，惟矢口否認有何恐嚇危害乙○
    ○之生命安全之故意，並辯稱：斯時伊想到與乙○○經年纏
    訟，心中充滿諸多怨氣與無奈，在偵查程序進行中伊因為氣
    不過（乙○○向檢察官數落伊之不是），才這麼說，但伊事
    後並未付諸實行云云。經查：
  (一)被告甲○○於93年12月17日上午11時20分許，在台灣高雄地
    方法院檢察署第13偵查庭，進行該署93年度偵字第20514 號
    偽證案件之偵查訊問程序中，當庭對乙○○恫稱：「我現在
    如果有槍，我給你打死（即我就打死你），我去坐牢」等語
    ，使乙○○心生畏懼之事實，業據證人即告訴人乙○○於原
    審審理時證稱：（93年12月17日上午11時20分許）伊因對被
    告甲○○、武斐雯、蘇秀花等3 人提出偽證罪之告訴而到庭
    作證，開庭時被告說伊亂講，還說要回去拿槍把伊槍斃後去
    坐牢，伊聽到這句話馬上向檢察官表示伊遭到被告恐嚇，伊
    要對被告提出告訴，…伊有對檢察官表示伊對此感到害怕，
    故當日偵查庭結束訊問後，檢察官即讓伊先行離開等語（見
    原審卷第38頁、第40頁），證人蘇秀花於原審亦證稱：93年
    12月17日被告在法庭上的確有說要拿槍將乙○○槍斃等語（
    見原審卷第42頁），再依台灣高雄地方法院檢察署93年度偵
    字第20514 號偽證案件93年12月17日上午11時訊問光碟顯示
    ，被告在告訴人乙○○向檢察官陳稱：「我們（指被告與乙
    ○○）為了這個案子（指乙○○經由強制執行程序標得之房
    屋遭被告破壞一事），她（指被告）弄壞我的東西沒錢賠我
    ，卻有錢這樣（指為了動產強制執行程序所查封之電冰箱是
    否為被告所有之財產一事，對乙○○提出訴訟），一審、二
    審到更審」等雙方纏訟之經過時，被告即情緒激動、哭泣，
    並對告訴人乙○○揚稱：「我跟你（指乙○○）講，我現在
    如果有槍，我會給（將）你打死，我去坐牢啦，你這個人這
    麼壞」等情明確，有台灣高雄地方法院檢察署檢察事務官95
    年11月14日勘驗報告1 件在卷足憑（見偵字22642 號卷第6
    頁），故被告於前揭時、地確有以危害生命之事恐嚇乙○○
    之事實，應堪是認。
  (二)被告雖辯稱：伊因情緒激動始為上開言論，事後伊亦未付諸
    實行，伊並無恐嚇被告之犯意云云。惟被告為成年人，其就
    所為上開言論內容旨在以槍枝之武器奪取他人性命乙節，尚
    難推諉不知，足見被告就其所為上開恐嚇言論及其致生危害
    於他人生命安全之結果，均有認識，而具恐嚇之故意，縱被
    告係在情緒激動下而為前開言論，亦無解於被告發言時，確
    有意欲危害被害人乙○○生命安全之認識與故意。次按刑法
    第305 條恐嚇危害安全罪所謂「致生危害於安全」，係指被
    害人之個人安全在客觀上已經發生危險或實害，且以受惡害
    之通知者心生畏懼而有不安全之感覺為已足，並不以發生客
    觀上之危害為要件，查本件被害人乙○○於當面受惡害之通
    知後，而心生畏懼乙情，已據證人即被害人乙○○於原審證
    述在卷，並證稱：伊自85年起開始與被告訴訟，訴訟期間被
    告曾三更半夜帶著人到伊住處鬧事，…該次被告曾叫伊趕快
    下樓解決（紛爭），否則要伊好看，不久伊之車子、房子就
    遭不明人士潑灑紅色油漆，…故伊認為雙方積怨已深，被告
    很有可能對伊不利等語（見原審卷第38頁、第40頁、第39頁
    ），足見被告事後縱未將前開言論付諸實現，惟被害人乙○
    ○確已因受上開惡害之通知，而心生畏懼之事實至明。
  (三)綜上，本案事證已臻明確，被告所涉以加害生命之事恐嚇他
    人致生危害於安全之犯行，洵堪認定。
二、經核被告所為係犯刑法第305條恐嚇危害安全罪。
  (一)按行為後法律有變更者，適用行為時之法律；但行為後之法
    律有利於行為人者，適用最有利於行為人之法律，刑法第2
    條第1 項定有明文。查於被告前開行為後，刑法第33條及第
    41條業經總統於94年2 月2 日修正公布，並依刑法施行法第
    10條之1 規定自95年7 月1 日施行。職是，本件自應就被告
    行為前、後相關法律有修正者，依前揭規定加以比較以資適
    用。茲說明如下：
  1.就法定罰金刑最低刑度之變更：
    刑法第305 條恐嚇危害安全罪之主刑為2 年以下有期徒刑、
    拘役或銀元3 百元以下罰金。本件被告犯罪時之刑法就罰金
    刑之規定，依修正前刑法第33條第5 款規定，罰金刑應處銀
    元1 元以上，並應依修正前罰金罰鍰提高標準條例第1 條規
    定，就其原定數額得提高為2 倍至10倍，但法律已依一定比
    率規定罰金或罰鍰之數額或倍數者，依其規定。惟95年7 月
    1 日施行之修正後刑法第33條第5 款則規定：「罰金：新臺
    幣1 千元以上，以百元計算之」，而95年6 月14日修正公布
    之刑法施行法第1 條之1 第2 項規定：「94年1 月7 日刑法
    修正時，刑法分則編未修正之條文定有罰金者，自94年1 月
    7 日刑法修正施行後，就其所定數額提高為30倍，但72年6
    月26日至94年1 月7 日新增或修正之條文，就其所定數額提
    高為3 倍」，比較修正前後之罰金刑輕重，該罰金刑之最低
    刑度於修法後已有加重，故以95年7 月1 日修正公布施行前
    之規定較有利於被告，應依刑法第2 條第1 項前段規定，適
    用行為時之法律，亦即適用修正前之刑法規定科刑。
  2.就易科罰金折算標準之變更：
    被告犯罪時之刑法第41條第1 項前段規定：「犯最重本刑為
    5 年以下有期徒刑以下之刑之罪，而受6 個月以下有期徒刑
    或拘役之宣告，因身體、教育、職業、家庭之關係或其他正
    當事由，執行顯有困難者，得以（銀元）1 元以上3 元以下
    折算1 日，易科罰金。」，又受刑人行為時之易科罰金折算
    標準，依修正前罰金罰鍰提高標準條例第2 條前段規定（現
    已刪除），就其原定數額提高為100 倍折算1 日，則本件被
    告行為時之易科罰金折算標準，應以銀元3 百元折算1 日，
    經折算為新臺幣後，應以新臺幣9 百元折算為1 日。惟95年
    7 月1 日施行之刑法第41條第1 項前段則規定：「犯最重本
    刑為5 年以下有期徒刑以下之刑之罪，而受6 個月以下有期
    徒刑或拘役之宣告者，得以新臺幣1 千元、2 千元或3 千元
    折算1 日，易科罰金。」經比較修正前後之易科罰金折算標
    準，以95年7 月1 日修正公布施行前之規定，較有利於被告
    ，則應依刑法第2 條第1 項前段，適用修正前刑法第41條第
    1 項前段規定，定其易科罰金之折算標準。
  3.綜上，經整體觀察比較修正前後刑法之規定，本件應依刑法
    第2 條第1 項前段規定，適用修正前之刑法（即舊法）論罪
    科刑。
  (二)原審因而適用刑法第2 條第1 項前段、刑法第305 條、修正
    前刑法（下同）第41條第1 項前段，罰金罰鍰提高標準條例
    第1 條前段、修正前罰金罰鍰提高標準條例第2 條，中華民
    國96年罪犯減刑條例第2 條第1 項第3 款、第7 條之規定，
    並審酌被告於偵查程序中未能尊重告訴人乙○○之陳述權利
    ，竟僅因告訴人指摘被告，即不顧偵查庭訊之秩序，當庭恫
    嚇要將告訴人乙○○槍斃，取其性命，造成告訴人精神上之
    恐懼，法紀觀念淡薄，其行為殊屬不該，惟念及被告犯後坦
    承部分犯行，且其於偵查中因與告訴人纏訟多年糾紛愈烈，
    而情緒激動，始口出惡言，及其智識程度為高中畢業，家境
    小康等其他一切情狀，量處拘役40日，並認被告之犯罪時間
    在96年4 月24日之前，所犯之罪核與中華民國96年罪犯減刑
    條例第2 條第1 項第3 款之規定相符，減為拘役20日，並諭
    知如易科罰金，以銀元300 元即新台幣900 元折算1 日。經
    核原判決認事用法並無不合，量刑亦屬適度。公訴人上訴意
    旨，雖指稱：被告於86年間曾犯毀損罪，經法院判處有期徒
    刑6 月確定在案，係屬有犯罪前科，原判決竟認被告係無前
    科之人，予以輕判，自有未當，自應從重量刑云云。惟查原
    判決雖誤認被告尚無犯罪前科，然被告縱有毀損罪前科，但
    並不構成累犯，無加重其刑之問題。況原判決審酌被告犯罪
    之一切情狀，量處被告拘役40日，減為拘役20日，量刑洵屬
    適當。公訴人上訴意旨，仍執前詞，指摘原判決量刑過輕不
    當，難認有理由，應予駁回。
據上論斷，應依刑事訴訟法第368條，判決如主文。
本案經檢察官林慶宗到庭執行職務。
中　　華　　民　　國　　96　　年　　11　　月　　22　　日
                  刑事第三庭    審判長法  官   周賢銳
                                      法  官   黃仁松
                                      法  官   謝宏宗
以上正本證明與原本無異。
本判決不得上訴。
中　　華　　民　　國　　96　　年　　11　　月　　23　　日
　　　　　　　　　　　　　　　　　　　書記官   熊惠津
附錄本判決論罪科刑法條：
中華民國刑法第305條
（恐嚇危害安全罪）
以加害生命、身體、自由、名譽、財產之事，恐嚇他人致生危害
於安全者，處2 年以下有期徒刑、拘役或3 百元以下罰金。
                                                    w
